臺灣高雄地方法院民事判決　九十年度訴字第一五六九號
　　原　　　告　中華國貨推廣中心股份有限公司
　　法定代理人　甲○○
　　訴訟代理人　丁○○
　　被　　　告　乙○○
　　訴訟代理人　丙○○
右當事人間請求損害賠償事件，本院判決如左：
    主    文
被告應給付原告新台幣壹佰陸拾伍萬仟柒佰柒拾玖元，及自民國八十九年七月六日
起至清償日止，按年息百分之五計算之利息。
訴訟費用由被告負擔。
本判決於原告以新台幣伍拾陸萬元供擔保後，得假執行。
    事    實
甲、原告方面：
一、聲明：除假執行擔保金額外，求為判決如主文所示。
二、陳述：
    （一）、被告乙○○於民國八十六年三月間，向原告公司（原名：中國國貨推廣
            中心股份有限公司）表示，可為原告在保加利亞成立獨資分公司，替原
            告公司在保加利亞銷售電腦顯示器。原告遂於同年四月間，委託被告於
            保國設立分公司，並於八十六年五月間提供三百九十台電腦顯示器，供
            乙○○在保加利亞銷售，稍早並先提供兩台樣品。詎至八十六年十二月
            初，被告雖已將上開電腦顯示器銷售完畢，但竟將三百九十二台電腦顯
            示器之貨款侵占入己。
    （二）、被告售出三百九十二台電腦顯示器所收得之貨款，應為新台幣（下同）
            一百六十五萬三千七百七十九元。因為被告曾承諾包括落地費用，其個
            人願負責賠給原告一百六十九萬七千八百七十二元。而所謂落地費用，
            應包括１、保險費三千四百五十元。２、水陸運費四萬零九十三元。３
            、提單費五百五十元，合計共為四萬四千零九十三元。故扣除四萬四千
            零九十三元後，應為一百六十五萬三千七百七十九元。
　　（三）、被告侵占原告貨款，爰依民法第一百八十二條第一項前段、後段及第二
            項，請求法院擇一判決原告勝訴。原告並願供擔保，請准宣告假執行。
乙、被告方面：未於最後言詞辯論期日到庭，其訴訟理人丙○○於前言詞辯論期日所
    為之聲明及陳述為「求為判決原告之訴駁回，訴訟費用由原告負擔」。
    理  由
一、本件被告受合法通知，於最後言詞辯論期日未到場，查無民事訴訟法第三百八十
    六條各款所列情形，應依原告聲請，由其一造辯論而為判決。
二、按
    （一）、民法第一百八十四條第一項前段規定：「因故意或過失，不法侵害他人
            之權利者，負損害賠償責任。」。又損害賠償之方法，以回復原狀為原
            則，不能回復原狀或回原狀顯有重大困難，應以金錢賠償其損害，民法
            第二百十五條定有明文。
    （二）、民法第二百二十九條第一項規定：「給付有確定期限者，債務人自期限
            屆滿時起，負遲延責任。」，同條第二項規定：「給付無確定期限者，
            債務人於債權人得請求之時起，經其催告而未為給付，自受催告時起，
            負遲延責任。其經債權人起訴，而送達訴狀繕本或依督促程序送達支付
            命令，或為其他相類之行為者，與催告有同一效力」。又民法第二百三
            十三條第一項規定：「遲延之債務，以支付金錢為標的者，債權人得請
            求依法定利率計算之遲延利息。但約定利率較高者，仍從其約定利率。
            」，民法第二百零三條並規定：「應付利息之債，其利率未經約定，亦
            無法律可據者，週年利率為百分之五。」。
三、經查：
    （一）、原告主張，其委託被告銷售三百九十二台電腦顯示器，迄今已銷售完畢
            ，但被告仍未將三百九十二台電腦顯示器之貨款匯給原告等事實，業據
            被告乙○○於另案（台灣高雄地方法院檢察署八十八年偵字第二五八七
            九號、本院八十九易字第二○一六號、台灣高等法院高雄分院九十年上
            易字第一○七五號乙○○業務侵占等案件）自陳在卷，復有承諾書、同
            意計劃書、出貨單明細單、授權書、存證信函及告訴人與被告間來去文
            多紙（上列證物均影本，附於上開刑事卷），堪信為真實。
    （二）、依兩造約定「被告應對原告所提供之第一櫃三九○台顯示器負全權之責
            ，如市場未如預期之狀況發展，被告應將原告已投資之資金全數償還。
            除此，被告並須將銷售報表、庫存報表、銀行存款對帳單及現金帳，每
            週回報予原告公司。且每銷售五十台後，即應將銷售所得匯回給原告，
            每次匯款之時間間隔不超過十天」等情，亦有設立計劃書可佐（附於八
            十八年偵字第六二六五號卷第五頁至第七頁）。而依八十八年偵字第六
            二六五號卷第六十一頁至六十二頁之信函內容，系爭貨物即第一個貨櫃
            於八十六年五月廿三日就已到送達保加利亞，且於同年六月十日進入免
            稅倉，被告於偵查中亦自承八十六年六月即拿到貨等語（參八十六年偵
            六二六五號卷四十七頁筆錄），並展開銷售，況被告既稱貨品已銷售完
            畢（參八十六年偵六二六五號卷四十八頁筆錄，但就售完之時間，被告
            或稱八十七年七月間或稱八十六年十二月間，先後之供述歧異不一。但
            原告於八十六年十二月間與被告聯絡時，被告已答稱第一貨櫃均已售完
            ，參前揭偵卷五十二頁），而自貨物送達之時起迄今已有四年多，被告
            竟自承迄今未付分文予原告。是被告既未能提出合理說明或舉證證明曾
            有意料以外之事情發生，應認上開貨品售出之價款係遭被告侵占。
    （三）、被告於刑事案件中，雖辯稱系爭貨品送達保加利亞後，因市場因素，價
            格生變且銷售時程不順等情，但：
            １、被告並未舉證以實其說。況依兩造間之約定，系爭三百九十二台顯
                示器，每台之平均銷售價格為二百一十五美元（參八十六年偵六二
                六五號卷六頁之計劃書），縱依成本加計相關費用，至少亦已高達
                一百八十五萬三千九百三十三元（參八十六年偵六二六五號卷七十
                頁原告信函），原告並先預支三千美元供被告週轉（參八十六年偵
                六二六五號卷四十七頁被告筆錄）。而從原告於八十六年十二月間
                與被告聯絡時，被告已答稱第一貨櫃均已售完，則自系爭貨品送達
                被告處起算至被告所述銷售完畢之時止，僅約半年（縱算至八十七
                年七月間，亦僅約一年），則縱使價格有所起落亦不可能「分文未
                付」。
            ２、原告多次催請被告履約，八十六年七月四日時被告以傳真信函向原
                告公司表示，請原告開出所有費用之清單，其會於三日內將還款日
                期通知原告（前揭偵卷六十五頁）。嗣於八十六年八月二十六日，
                被告又以傳真向原告表示，願以一百六十九萬七千八百七十二元承
                擔材料及落地費用，且將在八十六年九月底前付給原告（前揭偵卷
                七一頁），原告遂於八十六年九月一日去文表同意（前揭偵卷七十
                二頁）等情，有各該信函在卷可佐。衡情，被告為上開承諾時，應
                已對系爭貨品銷售後之價格及損益有所評估；又當時已是八十六年
                七月間，距離八十六年十二月銷售完畢之日期不遠，客觀上應無難
                以評估之市場嚴重變化。
            ３、八十六年十月一日，被告又以傳真方式向原告表示，「我（被告）
                利用原先的貨所賣之貨款，在此申請外國人投資設廠之所有事項，
                兩禮拜前我已開始動用這些資金。」（前揭偵卷一一一頁），由此
                益證，系爭貨品出貨後被告有收得貨款，且扣除管銷費用後仍有剩
                餘。
            綜上所述，被告所辯委無足採。
    原告公司將系爭三百二十二台電腦顯示器於八十六年五月二十三日到達保加利亞
    後開始銷售，迄今被告仍未將分文貨款匯回原告公司，被告已將上開電腦顯示器
    出售所得之貨款侵占入己甚明，被告亦因此經台灣高等法院高雄分院九十年易字
    第一○七五號刑事判決，依業務侵占罪判處有期徒刑八月確定，有判決書影本在
    卷可佐。從而堪信被告侵占三百二十二台電腦顯示器之貨款無訛，是被告所為侵
    害原告之財產權，應成立民法第一百八十四條一項前段之侵權行為責任。
四、按損害賠償之方法，以回復原狀為原則，不能回復原狀或回原狀顯有重大困難，
    應以金錢賠償其損害，民法第二百十五條定有明文。如前所述，被告侵占原告公
    司之三百二十二台電腦顯示器之貨款，而就「三百二十二台電腦顯示器之貨款究
    為多少？」，雖未經被告陳明。然就原告所主張，被告於八十六年八月二十六日
    傳真函中表示，願以一百六十九萬七千八百七十二元承擔三百二十二台電腦顯示
    器之材料及落地費用。而落地費共四萬四千零九十三元（即保險費三千四百五十
    元，水陸運費四萬零九十三元、提單費五百五十元），所以扣除落地費後所剩之
    一百六十五萬三千七百七十九元，應為系爭貨物出貨所得貨款等語，被告經合法
    通知既未到場爭執，且與兩造所預估之售價及原告在信函中陳明之一百八十五萬
    三千九百三十三元相比，原告所主張之上開銷售所得尚稱合理，從而應堪採認。
    稽諸上開說明，被告應負侵權行為責任，且本案已於八十九年七月五日送達起訴
    狀繕本（參卷附之送達回證），則原告依民法第一百八十四條第一項前段及民法
    第二百零三條規定，請求被告給付如主文第一項所示之金額，為有理由。
五、又原告陳明願供擔保，請准宣告假執行，合於法律規定，爰酌定相當之擔保金額
    宣告假執行。
六、據上論結，本件原告之訴為有理由，依民事訴訟法第三百八十五條第一項前段、
    第三百九十條第二項、第七十八條，判決如主文。
中　　　華　　　民　　　國　　　九十一　　年　　　一　　　月　　三十一  日
                              臺灣高雄地方法院民事第一庭
~B法　　　官　洪碩垣
右為正本係照原本作成。
如對本判決上訴，須於判決送達後廿日內向本院提出上訴狀。
中　　　華　　　民　　　國　　　九十一　　年　　　二　　　月　　  十　　日
~B法院書記官　鄭翠蘭
